【裁判字號】    95,家聲,239
【裁判日期】    951018
【裁判案由】    酌定遺產管理報酬
【裁判全文】
臺灣臺中地方法院民事裁定             95年度家聲字第239號
聲  請  人  財政部國有財產局臺灣中區辦事處
法定代理人  甲○○
上列聲請人聲請酌定遺產管理報酬事件，本院裁定如下：
    主  文
本件遺產管理人之報酬為新台幣貳萬捌仟參佰玖拾柒元，代墊之
費用為新台幣伍仟陸佰肆拾肆元，本件程序費用新台幣壹仟元，
合計新台幣參萬壹仟玖佰零陸元。
程序費用由被繼承人乙○○之遺產負擔。
    理  由
一、聲請意旨略以：被繼承人乙○○之遺產，經鈞院以92年度財
    管字第14號民事裁定指定聲請人為被繼承人乙○○之遺產管
    理人，並依法對被繼承人之繼承人、債權人及受遺贈人為公
    示催告，而依民法第1183條規定，遺產管理人得請求報酬，
    其數額由親屬會議酌定之，惟本件並無親屬會議可資酌定報
    酬數額，爰依財政部頒訂「代管無人承認繼承遺產作業要點
    」第14點第3項規定，即應依民法規定聲請法院酌定報酬，
    其請求標準不得低於遺產現值1/100。經查，被繼承人乙○
    ○之遺產總現值計新台幣（下同）2,839,744元，其遺產總
    值1/100應為28,397元。另聲請人就本件管理遺產期間，已
    墊付管理費用5,644元，合計為30,906元，特為本件聲請等
    語，並提出本院92年度財管字第14號民事裁定及更正裁定、
    92年度家催字第258號民事裁定、被繼承人乙○○遺產資料
    、財政部訂頒代管無人承認繼承遺產作業要點、聲請人明細
    分類帳暨收據影本各1份及土地登記謄本4份（皆影本）為證
    。
二、按遺產管理人得請求報酬，其數額由親屬會議按其勞力及與
    被繼承人之關係酌定之，民法第1183條定有明文。故法院選
    任之遺產管理人得聲請法院酌定其報酬及支出之必要管理費
    用。惟本案並無親屬會議可資酌定報酬數額，依財政部訂頒
    「代管無人承認繼承遺產作業要點」第14點第3款規定：「
    管理報酬，應依民法第1183條規定，聲請法院酌定並請優先
    分配，其請求標準不得低於孳息收入部分3/10及遺產現值
    1/100」。經查，聲請人主張其業經本院以92年度財管字第
    14號民事裁定選任為乙○○之遺產管理人，業據提出上開民
    事裁定附卷足稽，並經本院依職權調閱92年度財管字第14號
    民事聲請卷宗查核屬實。又乙○○財產總現值計2,839,744
    元，此有聲請人所提之上開證據附卷可稽。而本件聲請人因
    此遺產管理事件所支出之出庭費、登報費、行政規費、影印
    費等墊付費用，計5,644元，亦有聲請人所附之代墊費用明
    細分類帳1份在卷為憑。本案並無親屬會議可資酌定報酬數
    額，已如前述，爰依上開規定，按遺產總值1/100計算為
    28,397元（元以下無條件進入）、代墊費用計5,644元，及
    本件聲請費用1000元，共計31,906元，一併依職權裁定如主
    文所示。
三、依非訟事件法第157條，裁定如主文。
中    華    民    國    95    年    10    月    18    日
                  家事法庭      法  官  陳宗賢
以上正本係照原本作成
如不服本件裁定，得於裁定書送達之翌日起10日內，以書狀敘述
理由，向本庭提起抗告。並應繳納抗告費新台幣1千元。
中    華    民    國    95    年    10    月    18    日
                                書記官


司法院資訊處製作；財團法人民間司法改革基金會備份。
